臺灣嘉義地方法院民事判決　九十三年度訴字第四七一號
　　原　　　告　戊○○
　　　　　　　　丁○○
　　　　　　　　己○○
　　　　　　　　庚○○
　　訴訟代理人　戴雅韻律師
　　被　　　告　振展交通股份有限公司　設高雄市○○區○○里○○街四十六號
　　法定代理人　甲○○　　　　.
　　被　　　告　乙○○　　　　.
　　　　　　　　丙○○　　　　.
右當事人間返還土地事件，於民國九十三年十一月三日經言詞辯論終結，本院判決如
左：
    主    文
被告乙○○應給付原告新臺幣壹佰零萬仟柒佰肆拾壹元，及自民國九十三年七月
二十四日起至清償日止，按週年利率百分之五計算之利息。
被告乙○○應將坐落嘉義縣新港鄉○○○段第一０一九、一０二０及一０二一地號土
地上如附圖編號甲、乙、丙、戊所示土地之地上物清除，將該土地返還原告；被告振
展交通股份有限公司應將坐落嘉義縣新港鄉○○○段第一０一九、一０二０及一０二
一地號土地上如附圖編號戊所示土地之地上物清除，將該土地返還原告；被告丙○○
應將坐落嘉義縣新港鄉○○○段第一０一九、一０二０及一０二一地號土地上如附圖
編號甲所示土地之地上物清除，將該土地返還原告。
被告乙○○應自民國九十三年八月三日起至交還土地之日止，按月給付原告新臺幣壹
萬仟貳佰捌拾伍元。
被告振展交通股份有限公司應自民國九十三年八月三日起至交還土地之日止，按月給
付原告新臺幣貳萬陸仟壹佰貳拾元。
被告丙○○應自民國九十三年八月三日起至交還土地之日止，按月給付原告新臺幣伍
佰玖拾壹元。
本判決第一項於原告以新臺幣拾伍萬元為被告乙○○供擔保後，得為假執行。
本判決第二項於原告分別以新臺幣玖拾貳萬元、新臺幣壹佰捌拾萬元、新臺幣肆萬元
，各為被告乙○○、振展交通股份有限公司、丙○○供擔保後，各得為假執行。
本判決第三項、第四項、第五項得為假執行。
訴訟費用由被告乙○○、被告振展交通股份有限公司各負擔七分之三，由被告丙○○
負擔七分之一。
    事實及理由
一、本件原告起訴主張：坐落嘉義縣新港鄉○○○段第一０一九、一０二０及一０二
    一地號土地為原告四人所共有。原告戊○○前經全體原告同意，將上開土地中如
    附圖編號甲、乙、丙、戊部分所示土地（以下簡稱系爭土地），出租予被告乙○
    ○，約定租期自民國八十九年六月二十五日至九十六年六月二十四日止，第一年
　　租金為新臺幣（下同）四十八萬元，其後各年度租金，則按前一年租金加百分之
　　三或百分之四計算。詎被告乙○○未經原告同意，擅自將系爭土地如附圖編號甲
　　、戊部分，分別轉租予被告丙○○及被告振展交通股份有限公司（下簡稱振展公
　　司），且自九十一年度起即未繳付租金，原告依法自得終止租約，爰以起訴狀繕
　　本之送達為終止契約之意思表示，並依租賃契約之法律關係，請求被告乙○○給
　　付積欠二年租金共計一百零三萬三千七百四十一元，並拆除系爭土地上之地上物
　　，將土地返還原告。又被告丙○○、振展公司並無正當權源，分別占用如附圖甲
　　、戊部分所示土地，原告亦得本於所有權之法律關係，請求其等將各自占用土地
　　之地上物清除，交還原告。另外，被告等人無權占用土地各如附圖所示，且因此
　　獲有利益，使原告受有損害，而被告乙○○承租系爭土地之租金第一年為四十八
　　萬元（即月租金四萬元），其後各年度均略加調漲，是被告等所受相當於租金之
　　利益，自可按每月四萬元、依其等各占有面積之比例計算，金額各如附表所示。
　　為此，爰本於租賃契約、所有權及不當得利之法律關係，求為判決如主文第一項
　　至第五項所示，並陳明願供擔保，請求准為假執行之宣告。
二、被告乙○○除答辯稱其轉租各該部分土地，均經過出租人同意等語外，對於原告
    主張之事實均不爭執。被告振展公司、丙○○經本院合法通知，均未到庭，亦未
    提出書狀表示爭執。
三、本院判斷及得心證理由：
  (一)原告主張依系爭租賃契約約定，被告乙○○應依約繳納租金，惟尚積欠租金共計
    一百零三萬三千七百四十一元等情，為被告乙○○所自認，並有土地租賃契約書
    在卷可稽，從而原告本於租賃契約之法律關係，請求被告乙○○如數給付積欠租
    金，自屬有據，應予准許。
  (二)查本件被告乙○○於租賃期間將承租土地轉租予被告丙○○與振展公司，以及被
    告等人現占有系爭土地各如附圖所示等事實，均為被告乙○○所不爭執，並有土
    地登記謄本、嘉義縣大林地政事務所九十三年九月八日複丈成果圖附卷可按，應
    屬真實。另原告主張被告乙○○違法轉租等情，雖為被告乙○○所否認，然被告
    乙○○就其轉租得原告同意此合法轉租之要件事實，均未能提出事證以實其說，
    其所辯自難採信，原告主張被告乙○○違法轉租等情，應可信為真實。按承租人
    非經出租人承諾，不得將租賃物轉租於他人；承租人違反前項規定，將租賃物轉
    租於他人者，出租人得終止契約，此為民法第四百四十三條第一項、第二項所明
    定。被告乙○○既違法轉租承租土地，則揆諸前開規定，原告主張終止租約，並
    以起訴狀繕本之送達作為終止租約之意思表示，應屬有據。系爭租賃關係既經終
    止，則被告乙○○仍占用系爭土地，即欠缺正當權源，原告本於租賃契約之法律
    關係，訴請被告乙○○拆除系爭土地上之地上物，將基地返還原告，自屬正當。
    另被告丙○○及振展公司基於與被告乙○○間之轉租契約，而占有系爭土地如附
    圖編號甲、戊所示等情，為兩造所不爭，依債之相對性原理，上揭契約效力僅及
    於被告之間，並無從對抗原告，從而原告本於所有權之法律關係，請求被告丙○
    ○及振展公司各拆除其等占用土地之地上物，將基地返還原告，亦屬有據。
  (三)另按無法律上之原因而受利益，致他人受損害者，應返還其利益，民法第一百七
    十九條定有明文。而無權占有他人土地，可能獲得相當於租金之利益，此亦為社
    會通常之觀念。被告等人既無權占用系爭土地而受利益，致原告受損害，則依前
    開法條規定及說明，原告請求被告自本案第一次準備程序期日即九十三年八月三
    日起，至交還土地止，各返還相當於租金之不當得利，自屬正當。而本件被告乙
    ○○原本承租系爭土地，其租金為第一年四十八萬元，第二年之後逐年調漲等情
    ，有土地租賃契約書在卷，並為兩造所不爭，則原告主張依該金額計算相當於租
    金之不當得利，亦屬可採。依被告各人占有土地面積之比例計算，原告得請求被
    告各按月給付之不當得利金額，即如附表所示。
四、綜上所述，原告基於租賃契約、所有權及不當得利之法律關係，而為本件請求，
    均屬有據，應予准許，爰判決如主文第一項至第五項所示。原告陳明願供擔保，
    請求准為假執行之宣告，就本判決第一項、第二項部分，經核並無不合，爰酌定
    相當之擔保金額予以准許；本判決第三項至第五項部分所命給付之金額，均未逾
    五十萬元，應依民事訴訟法第三百八十九條第一項第五款之規定，依職權宣告假
    執行。
五、據上論結，原告之訴為有理由，依民事訴訟法第三百八十五條第一項前段、第七
    十八條、第八十五條第一項但書、第三百九十條第二項、第三百八十九條第一項
    第五款，判決如主文。
中　　　華　　　民　　　國　　九十三　　年　　 十一 　　月　　 十八 　　日
~B臺灣嘉義地方法院民事第一庭
~B　　審判長法官　曾文欣
~B　　　　法　官　鄭雅文
~B　　　　法　官　鄧晴馨
右為正本係照原本作成
如對本判決上訴須於判決送達後二十日內向本院提出上訴狀（應附繕本）
中　　　華　　　民　　　國　　九十三　　年　　 十一 　　月　　二十五 　日
~B　　　　書記官　楊國色
附表：
┌────┬─────┬─────────────┬────────────┐
│占有人  │無權占有面│按月應給付不當得利額（新臺│     備         註      │
│（被告）│積之比例  │幣）                      │                        │
├────┼─────┼─────────────┼────────────┤
│乙○○  │2494/7509 │  一萬三千二百八十五元    │各占有比例：          │
│        │          │ 計算式：40000x2494/7509  │  按被告各占用面積相對於│
├────┼─────┼─────────────┤  總占有面積之比例計算。│
│振展公司│4904/7509 │   二萬六千一百二十三元   │各按月給付不當得利額：│
│        │          │  計算式：40000x4904/7509 │  按每月四萬元，依各人占│
├────┼─────┼─────────────┤  有比例計算。          │
│丙○○  │ 111/7509 │     五百九十一元         │                        │
│        │          │  計算式：40000x111/7509  │                        │
└────┴─────┴─────────────┴────────────┘
